【裁判字號】    96,上易,2954
【裁判日期】    970130
【裁判案由】    毒品危害防制條例
【裁判全文】
高等法院刑事判決                96年度上易字第2954號
上  訴  人
即  被  告  甲○○
上列上訴人因毒品危害防制條例案件，不服臺灣宜蘭地方法院
96年度易字第419號，中華民國96年10月25日第一審判決（起訴
案號：臺灣宜蘭地方法院檢察署96年度毒偵字第654號），提起
上訴，本院判決如下：
    主  文
原判決撤銷。
甲○○施用第二級毒品，累犯，處有期徒刑伍月，如易科罰金，
以新台幣壹仟元折算壹日，扣案第二級毒品安非他命壹小包 (毛
重零點貳伍公克）沒收銷燬之，扣案玻璃球壹個及塑膠吸管壹支
均沒收。
    事  實
一、甲○○前因施用毒品案件，經執行觀察、勒戒後，認無繼續
    施用毒品傾向，由本院以87年度上易字第3314號判決免刑確
    定；又因施用毒品案件，經台灣宜蘭地方法院以89年度毒聲
    字第1092號裁定執行觀察、勒戒，認無繼續施用毒品傾向，
    於民國（下同）90年2月6日觀察、勒戒執行完畢釋放，並經
    台灣宜蘭地方法院檢察署檢察官於90年2月6日，以90年度毒
    偵緝字第31號、毒偵字第277號為不起訴處分確定；再因施
    用第一級毒品、第二級毒品案件，經台灣宜蘭地方法院裁定
    令入戒治處所強制戒治並經同署檢察官提起公訴，嗣經同前
    法院於91年4月22日，以90年度訴字第390號判決有期徒刑7
    月、4月，並合併定應執行刑為有期徒刑10月確定。又因違
    反槍砲彈藥刀械管制條例案件，經本院以90年度上訴字第
    1609號判決判處有期徒刑3年6月確定，嗣經與前開徒刑合併
    定應執行刑為有期徒刑4年，於95年9月26日縮刑假釋期滿執
    行完畢。猶不知悛悔，復於96年6月13日上午某時，在宜蘭
    縣壯圍鄉某工地施用安非他命1次。嗣於96年6月13日下午2
    時許，在宜蘭縣宜蘭市○○路38巷95號旁為警查獲，並當場
    扣得第二級毒品安非他命1小包 (毛重0.點25公克)、甲○○
    所有，供施用安非他命所用之玻璃球1個及塑膠吸管1支。
二、案經宜蘭縣警察局移送台灣宜蘭地方法院檢察署檢察官偵查
    起訴。
    理  由
一、上開犯罪事實，業據被告甲○○坦承不諱，並有扣案安非他
    命1小包毛重（0.25公克）、被告所有供施用安非他命用之
    玻璃球1個及塑膠吸管1支可資佐證；被告為警查獲時所採集
    之尿液經鑑驗後亦呈安非他命陽性反應，有卷附尿液檢體姓
    名、編號對照登記簿、慈濟大學濫用藥物檢驗中心檢驗總表
    各1份可佐，被告自白與事實相符，應堪採信。此外被告前
    因施用第二級毒品安非他命，有如事實欄所載觀察、勒戒後
    經檢察官為不起訴處分，再因施用毒品案，為臺灣宜蘭地方
    法院裁定令入戒治處所強制戒治並經檢察官提起公訴後，為
    同院判刑確定等情，並有台灣宜蘭地方法院檢察署檢察官90
    年度毒偵緝字第31號、90年度毒偵字第277號不起訴處分書
    及同院90年度訴字第390號刑事判決書各影本一份附卷可稽
    ，本件事證明確，被告犯行堪以認定，應依法論科。
二、核被告甲○○所為，係犯毒品危害防制條例第10條第2項之
    施用第二級毒品罪，其持有前開第二級毒品之低度行為為施
    用毒品之高度行為所吸收，不另論罪。又被告施用第二級毒
    品之行為，如前所述，為被告持有第二級毒品之高度行為，
    二者有裁判上一罪之吸收關係，故被告上開施用毒品行為雖
    未據起訴，然仍為起訴效力之所及，本院自得加以審理。再
    查被告有事實欄所載科刑執行情形，有本院被告前案紀錄表
    乙份在卷可按，被告於受有期徒刑之執行完畢，5年以內故
    意再犯本件有期徒刑以上之罪，為累犯，應依法加重其刑。
三、原審據以論罪科刑固非無見，惟(一)按犯最重本刑為5年以下
    有期徒刑以下之刑之罪，而受6個月以下有期徒刑或拘役之
    宣告者，得以新臺幣1千元、2千元或3千元折算一日，易科
    罰金。刑法第41條第1項訂有明文。被告所犯之毒品危害防
    制條例第10條第2項之施用第二級毒品罪，其最重本刑為3年
    以下有期徒刑。原審量處被告有期徒刑6月，卻未依法為易
    科罰金之諭知，自有未洽(二)次按單一案件之事實，僅就一部
    分事實撤回起訴，基於審判不可分之關係，並不生撤回效力
    ，而犯罪事實之一部減縮（即起訴事實大於判決事實），應
    分別情形於理由內為說明，刑事訴訟法對此尚無所謂擬制撤
    回起訴之規定。又本法亦無如民事訴訟法設有訴之變更之規
    定，得許檢察官就其所起訴之被告或犯罪事實加以變更，其
    聲請變更，除係具有另一訴訟之情形，應分別辦理外，並不
    生訴訟法上之效力，法院自不受其拘束。最高法院著有95
    年度台上字第2633號裁判意旨可參，原審檢察官固於原審審
    理時當庭就被告自96年6月初至96年6月12日止先後多次施用
    第二級毒品安非他命犯行為減縮，惟依上揭最高法院之裁判
    意旨所示，不生撤回或擬制撤回之效力，法院仍應就該部分
    予以審判，原審就該部分經檢察官減縮後即未加審判，尚有
    未合。被告上訴請求從輕量刑，固無理由，惟原判決既有上
    開可議之處，自屬無可持，應予撤銷改判。
四、爰審酌被告施用毒品戕害自身健康，經多次查獲判刑仍未改
    過而再犯，惟犯後坦承犯行，且平素以水泥工為生，本次案
    發時間亦係工作空檔中施用毒品被查獲，犯後已因子女不諒
    解，深感悔悟，當庭表明願意下定決心戒絕毒品，使能於子
    女面前抬得起頭來，公訴人也於原審當庭求刑有期徒刑5 月
    ，本院念其已思及為人父之尊嚴，犯後態度良好，及其犯罪
    之動機、目的、對社會之危害程度等一切情狀，量處如主文
    所示之刑，並諭知易科罰金之折算標準。扣案第二級毒品安
    非他命1小包 (毛重0.25公克），連同不能析離之包裝袋，
    均應依毒品危害防制條例第18條第1項前段規定，沒收銷燬
    ；扣案施用安非他命所用之吸食工具玻璃球1個及塑膠吸管1
    支，為被告所有，購自醫療用品店等情非專供施用毒品之用
    具，亦為被告供明在卷，應依刑法第38條第1項第2款規定，
    宣告沒收之。
四、起訴意旨另以：被告基於施用第二級毒品單一行為決意，自
    96年6月初至96年6月12日止先後多次施用第2級毒品安非他
    命，認被告此部分所為係犯毒品危害防制條例第10條第2項
    之施用第2級毒品罪。公訴人認被告涉有上開犯行，無非以
    被告之自白、扣案物品、尿液檢驗結果為主要論據。按犯罪
    事實應證據認定之，無證據不能認定犯罪事實。次按被告之
    自白不得作為有罪判決之唯一證據，仍應調查其他必之證據
    ，以察其是否與事實相符。刑事訴訟法第154條第2項、第
    156條第2項定有明文。訊據被告固坦承有於上開時地施用第
    二級毒品，惟查：公訴人依據被告之自白，認被告自96年6
    月初至96年6月12日止先後多次施用第2級毒品安非他命，然
    除被告自白於96年6月13日施用毒品之時間，有上揭驗尿報
    告可佐外，其餘被告自白施用之時間，查無補強證據足以為
    憑，揆諸上開規定，自難以被告之自白，認定被告有施用毒
    品之犯行，惟被告其餘自白施用第一級毒品部分，與前開論
    罪科刑部分，有單一一罪之關係，爰不另為無罪之諭知。
據上論斷，應依刑事訴訟法第369條第1項前段、第364條、第299
條第1項前段，毒品危害防制條例第10條第2項、第18條第1項前
段，刑法第11 條、第47條第1項、第41條第1項前段、第38條第1
項第2款，判決如主文。
本案經檢察官曾忠己到庭執行職務。
中    華    民    國    97    年    1     月    30    日
                  刑事第九庭審判長法  官  劉景星
                                  法  官  吳啟民
                                  法  官  王敏慧
以上正本證明與原本無異。
不得上訴。
                                  書記官  丁淑蘭
中    華    民    國    97    年    1     月    30    日
附錄本件論罪科刑法條全文：
毒品危害防制條例第10條第2項
施用第二級毒品者，處3年以下有期徒刑。


司法院資訊處製作；財團法人民間司法改革基金會備份。
